臺灣臺北地方法院刑事判決　　　　　　　　　　　　八十九年度訴字第一三五號
　　公　訴　人　臺灣臺北地方法院檢察署檢察官
　　被　　　告　寅○○
　　　　　　　　乙○○
　　　　　　　　戊○○
　　右三人共同
　　指定辯護人　甲○
右列被告等因加重強盜案件，經檢察官提起公訴（八十九年度偵字第一一九四八號）
，及移送併辦（八十九年偵字第二一五七四號）甲○判決如左：
    主  文
寅○○意圖為自己不法之所有，結夥三人攜帶兇器於夜間侵入住宅，以強暴至使不能
抗拒，而取他人之物，累犯，處有期徒刑柒年肆月。
乙○○意圖為自己不法之所有，結夥三人攜帶兇器於夜間侵入住宅，以強暴至使不能
抗拒，而取他人之物，累犯，處有期徒刑柒年貳月。
戊○○意圖為自己不法之所有，結夥三人攜帶兇器於夜間侵入住宅，以強暴至使不能
抗拒，而取他人之物，累犯，處有期徒刑陸年。
無殺傷力之銀色玩具槍壹支、西瓜刀壹支、膠帶壹捲均沒收之。
    事  實
一、寅○○曾於民國八十年間因違反麻醉藥品管理條例案件，經臺灣花蓮地方法院判
    處有期徒刑五年六月確定，於八十六年一月十五日執行完畢；乙○○曾於八十四
    年間因違反麻醉藥品管理條例案件，經臺灣高雄地方法院判處有期徒刑四月確定
    ，於八十四年十二月二十七日易科罰金執行完畢；戊○○係一自我評價低、情緒
    極不安定、衝動控制能力差之精神耗弱之人，曾於八十六年間因違反兒童及少年
    性交易防制條例案件，經臺灣桃園地方法院判處有期徒刑四月確定，於八十六年
    十一月二十一日執行完畢，均不知悔改。寅○○知悉其舅舅丑○○在臺北市○○○路○段二一六巷四十六號六樓公寓住宅開設「七五金飾加工廠」，對該處之員
    工及財物狀況甚為熟悉，因寅○○、乙○○、戊○○缺錢使用，遂由乙○○向寅
    ○○、戊○○提議共同謀議強盜丑○○加工廠之財物，三人遂基於共同犯意之聯
    絡，意圖為自己不法之所有，結夥三人於八十九年五月三十一日晚間十時許，寅
    ○○先在臺中市某便利超商購買膠帶乙捲以供強盜時捆綁被害人使用後，命不知
    情之庚○○駕駛庚○○所有００--００００號自小客車，搭載寅○○、戊○○、
    乙○○至丑○○前開公寓住宅前，寅○○告知庚○○有要事待辦請其在原地等待
    ，卯○○、乙○○、戊○○遂於凌晨零時四十分前往丑○○之前開住宅，因寅○○恐遭該工廠員工認出，先由乙○○佯裝客戶按門鈴，子○○開門後，戊○○遂
    取出預藏在報紙裡，客觀上具有危險性渠所有之西瓜刀乙支；乙○○則取出伊放
    在皮包內雖無殺傷力，但客觀上具有危險性之玩具手槍乙只，並以臺語向在場之
    子○○、辛○○、丙○○、壬○○喝稱：「你們如果動，我就殺你們」，至使子
    ○○、辛○○、丙○○、壬○○不敢抗拒，戊○○續以前開寅○○購買之膠帶將
    子○○、辛○○、丙○○、壬○○之手、腳捆綁後，強押彼等至廁所，乙○○則
    命辛○○打開保險櫃，強押其至廁所後，由寅○○入內取走該保險櫃及屋內丑○○所有之現金新臺幣（下同）四千八百餘元、金飾珠寶一批（內含七兩重之Ｋ金
    、六顆裸鑽、十個墜子、六個Ｋ金火漆棍、Ｋ金鑽戒、鑲鑽胸針、鑲鑽墜子、紅
    寶石戒指、碎鑽戒指、月型鑲鑽墜子、星型鑲鑽墜子）、支票二張（辰○○為發
    票人，發票日為八十九年七月十三日、八十九年七月二十八日，金額均為二十萬
    元、本票二張（巳○○為發票人，發票日均為八十九年五月三十日，金額一為十
    二萬五千元、一為十四萬元）及辛○○所有0000000000行動電話乙只
    、子○○所有0000000000行動電話乙只，得手後逃逸。子○○、辛○○、丙○○、壬○○於寅○○、乙○○、戊○○離去後，自行掙脫束縛，即向臺
    北市政府警察局中山分局警員報案，經警察依前開手機序號查獲該手機係寅○○
    所販售，進而循線查獲寅○○、乙○○、戊○○。
二、案經丑○○訴由臺北市政府警察局大安分局報請臺灣臺北地方法院檢察署檢察官
    偵查起訴。
    理  由
一、訊據被告寅○○、乙○○、戊○○對右開犯罪事實坦認不諱，核與告訴人丑○○
    之指訴；被害人子○○、辛○○、丙○○、壬○○在警訊、偵查及甲○審理之證
    述（或陳述）；證人庚○○於警訊、偵查及甲○審理之證述互核相符；又警方在
    現場採得之指紋確有被告卯○○之指紋，此有內政部警政署刑事警察局鑑定書在
    卷可按；另有扣押証明筆錄、照片等在卷可參，被告之犯行堪以認定，應予依法
    論科。
二、雖公設辯護人為被告辯護稱：（一）被告僅以膠帶捆綁被害人，事後被害人尚能
    自行掙脫，據此以觀，被告之行為是否達於使被害人不能抗拒之程度，不無可疑
    ；（二）被告寅○○是否係主動到案說明案情，是否符合自首之要件，請一併審
    酌。然查：
    （一）被告乙○○持玩具槍、被告戊○○持西瓜刀入內犯案，被害人四人皆因害
          怕而任被告捆綁，已據被害人子○○、辛○○、丙○○、壬○○到庭証述
          明確，衡以常情，被害人共有四人，當時被告僅有兩人，如果被害人能識
          破被告乙○○所持之槍為玩具槍，而對戊○○所持之西瓜刀並無畏懼，豈
          有任其捆綁直至被告離去始掙脫捆綁報案之理，辯護人之辯護，並非可採
          。
    （二）又本案發生後，雖告訴人丑○○八十九年五月三十一日下午二時至臺北市
          政府大安分局敦化所報案時，尚不知犯嫌係何人，但因被告寅○○事後處
          分強盜所得之行動電話，購買手機之人撥打行動電話時，警方依行動電話
          之序號，查知行動電話的販賣者係被告寅○○，方通知告訴人丑○○，並
          一同至臺中約被告寅○○見面，且以被告寅○○因另案通緝為由逮捕被告
          寅○○，此有辦理本案之警員己○○、癸○○、丁○○到庭證述篡詳（見
          甲○九十一年八月三十日審理筆錄），核與告訴人丑○○所述相符，被告
          寅○○亦不否認，從而，被告寅○○自不符合自首的條件，一併敘明。
三、查被告之盜匪行為在懲治盜匪條例未公布廢止前，依被告行為時所應適用之法律
    而言，該條例乃修正前刑法（九十一年一月三十日修正、增訂前之刑法）之特別
    法，依特別法優於普通法之法律適用原則，自應適用懲治盜匪條例論處，無適用
    修正前刑法之餘地，懲治盜匪條例之廢止，與刑法強盜、擄人勒贖及其結合犯等
    相關條文之修正及增訂，係經立法院於同日三讀通過，並經總統於九十一年一月
    三十日同日公布施行，考其立法目的，在以修正後之刑法取代上開條例，避免修
    正前之刑法發生中間刑法之效力。故懲治盜匪條例雖曰廢止，然因廢止前後，被
    告行為在行為時至裁判時均有刑罰規定，該條例之廢止，自屬刑法第二條第一項
    之行為後法律有變更，而非刑事訴訟法第三百零二條第四款、第三百八十一條、
    第三百九十三條第四款所稱刑法「廢止」，亦無所謂因該條例廢止而應回復適用
    修正前刑法相關條文之餘地，故依上開說明，被告盜匪行為，法院於九十一年二
    月一日以後裁判時，依刑法第二條第一項規定，並參酌最高法院五十一年台上字
    第二一七九號判例意旨，自應就被告行為時有效之懲治盜匪條例與裁判時已修正
    之刑法予以比較適用（至被告行為時修正前之刑法相關條文，既不因上開條例廢
    止而回復，又非中間法，即無比較適用問題）。故本件依刑法第二條第一項之行
    為後法律有變更，就被告行為時有效之懲治盜匪條例與裁判時已修正之刑法予以
    比較適用，以修正後之刑法對被告有利。
四、核被告寅○○、乙○○、戊○○之前開行為三人有犯意之聯絡，行為之分擔，為
    共同正犯，且為結夥三人於夜間攜客觀上具有危險性之兇器強盜財物，係犯刑法
    第二百三十條第一項之加重強盜罪。被告寅○○、乙○○、戊○○利用不知情之
    庚○○駕車，為間接正犯。公訴人雖另論被告寅○○、乙○○、戊○○有妨害自
    由之犯行，但被告該等捆綁被害人之行為，係其強盜強暴行為之一部，綑綁被害
    人之目的，在於取財之便利性，因公訴人認此部分與加重強盜罪有牽連犯裁判上
    一罪之關係，故甲○不另為無罪之諭知。被告寅○○曾於民國八十年間因違反麻
    醉藥品管理條例案件，經臺灣花蓮地方法院判處有期徒刑五年六月確定，於八十
    六年一月十五日執行完畢；被告乙○○曾於八十四年間因違反麻醉藥品管理條例
    案件，經臺灣高雄地方法院判處有期徒刑四月確定，於八十四年十二月二十七日
    易科罰金執行完畢；被告戊○○曾於八十六年間因違反兒童及少年性交易防制條
    例案件，經臺灣桃園地方法院判處有期徒刑四月確定，於八十六年十一月二十一
    日執行完畢，此有臺灣高等法院檢察署刑案紀錄簡覆表在卷考按，五年內再犯本
    罪，應各依累犯加重其刑。而被告戊○○辯稱伊有精神病史，經甲○將其就診之
    資料送國軍臺中總醫院鑑定結果，被告戊○○有「青春期之行為障礙（過去史）
    」、「邊緣性人格違常」、「安非他命精神病」、「重度憂鬱症」之疾病，於案
    發當時處於精神耗弱狀態，此有該院九十年九月五日（九０）民診查字第一二三
    一號函在卷可參，自應依刑法第十九條第二項之規定減輕其刑，且依法先加後減
    。爰審酌被告寅○○、乙○○、戊○○均有前科，已如前述，素行不良；惟犯後
    均坦認犯罪，犯罪後態度甚佳；雖當庭對告訴人丑○○道歉，然彼等造成告訴人
    丑○○之損失迄今尚未賠償，及被告犯罪之動機、目的、手段及所生危害等一切
    情狀，分別量處如主文所示之刑，以示懲儆。供被告共同犯罪所用無殺傷力之銀
    色玩具槍乙支（乙○○所有）、西瓜刀乙支（戊○○所有）、膠帶乙捲（寅○○
    所有），雖遭被告犯後各自丟棄而未扣案，然無法証明已滅失，依刑法第三十八
    條第一項第二款之規定沒收之。
五、退回併辦部分（即八十九年度偵字第二一五七四號部分）：
    併辦意旨認：被告寅○○於八十九年一月十六日至同年六月二日間某時，在不詳
    地點拾獲午○○所遺失之汽車駕駛執照一張，竟意圖為自己不法之所有，予以侵
    占入己等語，認該部分事實與本案有裁判上一罪之關係云云。然查，訊據被告寅
    ○○供稱：侵占該遺失物之行為約在八十九年二月間等語（見甲○九十一年七月
    一日審理筆錄）；對於強盜案是何時謀議，曾供稱：（強盜案）案發前一周被告
    戊○○有去被告乙○○家商量，因小孩剛生下來，缺錢用，是乙○○先提議的等
    語（見甲○九十年五月二十三日訊問筆錄），由是可知，被告寅○○在侵占該遺
    失物時，並無強盜之犯意，二罪間顯無方法、結果之牽連關係，該部分自應退回
    予公訴人另為適法之處理。
據上論斷，應依刑事訴訟法第二百九十九條第一項前段、刑法第二條第一項前段、第
二十八條、第三百三十條第一項、第四十七條、第十九條第二項、第三十八條第一項
第二款，判決如主文。
本案經檢察官周士瑜到庭執行職務
中    華    民    國      九十一      年      九      月      二十七    日
                                      臺灣臺北地方法院刑事第六庭
                                          法  官  趙  子  榮
右正本證明與原本無異。
如不服本判決，應於判決送達後十日內向甲○提出上訴狀(應抄附繕本)。告訴人
或被害人如對於本判決不服者，應具備理由請求檢察官上訴，其上訴期間之計算
係以檢察官收受判決正本之日期為準。
                                          書記官  林  鈴  芬
中    華    民    國      九十一      年      十      月        三      日
附錄條文：
中華民國刑法第三百三十條
 (加重強盜罪)
犯強盜罪而有第三百二十一條第一項各款情形之一者，處七年以上有期徒刑。前項之
未遂犯罰之。
中華民國刑法第三百二十一條
 (加重竊盜罪)
犯竊盜罪而有左列情形之一者，處六月以上五年以下有期徒刑：
一、於夜間侵入住宅或有人居住之建築物、船艦，或隱匿其內而犯之者。
二、毀越門扇、牆垣或其他安全設備而犯之者。
三、攜帶兇器而犯之者。
四、結夥三人以上而犯之者。
五、乘火災、水災或其他災害之際而犯之者。
六、在車站或埠頭而犯之者。
前項之未遂罰之。